【裁判字號】    95,易,2257
【裁判日期】    951117
【裁判案由】    詐欺
【裁判全文】
臺灣臺北地方法院刑事判決      九十五年度易字第二二五七號
公  訴  人  臺灣臺北地方法院檢察署檢察官
被      告  乙○○
上列被告因詐欺案件，經檢察官聲請簡易判決處刑（九十五年度
偵字第一五二七二號），本院認為不宜以簡易判決處刑，改依通
常程序審理，被告於準備程序進行中就被訴事實為有罪之陳述，
經本院合議庭裁定由受命法官獨任進行簡式審判程序，判決如下
：
    主  文
乙○○幫助意圖為自己不法之所有，以詐術使人將本人之物交付
，處拘役參拾日，如易科罰金，以銀元參佰元即新臺幣玖佰元折
算壹日。
    事  實
一、乙○○明知將自己之銀行帳戶提供予他人使用，可能因此供
    不法詐騙份子，以詐術使他人將款項匯入後，再予提領運用
    ，並預見可能因而幫助他人從事詐欺取財之不法犯罪；竟基
    於幫助他人犯詐欺取財罪之未必故意，將自己所有位於臺北
    市萬華區○○○路○段三一０號之華江橋郵局帳號0000
    000000000號之帳戶、金融卡及密碼，於民國九十
    五年四月十日，在臺北市萬華區○○○路交付予不詳姓名年
    籍之成年男子供作詐騙使用。該不詳姓名之成年男子旋即於
    九十五年四月十二日下午四時三十分許，以電話向王陳秀綿
    （聲請書誤載為甲○○○，併予更正）佯稱其帳戶遭他人作
    為洗錢之用，案件經臺灣臺北地方法院檢察署偵辦中，要求
    王陳秀綿將帳戶存款轉入專戶監控等語，王陳秀綿不疑有他
    ，乃前去桃園縣蘆竹鄉○○○路郵局，而於九十五年四月十
    三日上午十一時三十分許匯出新臺幣（下同）六萬四千元至
    乙○○所有之上開華江橋郵局帳戶內，上開金額旋即遭人提
    領一空，嗣經王陳秀綿發覺有異，始知受騙，乃報警查獲上
    情。
二、案經臺北市政府警察局萬華分局報告臺灣臺北地方法院檢察
    署檢察官聲請簡易判決處刑，本院認為不宜以簡易判決處刑
    ，改依通常程序審理，乙○○於準備程序進行中就被訴事實
    為有罪之陳述，本院合議庭裁定由受命法官獨任進行簡式審
    判程序審理。
    理  由
一、上揭犯罪事實，業據被告乙○○於本院審理時坦均承不諱（
    見本院卷第四０頁背面），核與被害人王陳秀綿於警詢時指
    述之被害情節大致相符（見偵查卷第十一至十三頁），此外
    ，復有被告之帳戶往來明細及被害人匯款執據一份等附卷可
    稽（見偵查卷第十八、二六頁），足認被告出於任意性之自
    白確與事實相符，從而本件事證明確，被告犯行洵堪認定。
二、查被告行為後，刑法業於九十四年二月二日修正公布，九十
    五年七月一日起施行，其中與本件有關之第二條、第三十條
    、第三十三條、第四十一條等規定已修正。按行為後法律有
    變更者，適用行為時之法律，但行為後之法律有利於行為人
    者，適用最有利於行為人之法律，修正後刑法第二條第一項
    定有明文。此條規定係規範行為後法律變更所生新舊法律比
    較適用之準據法，本身尚無新舊法比較之問題，於新法施行
    後，應一律適用新法第二條第一項之規定，為「從舊從輕」
    之比較，先予敘明。再按本次法律變更，比較時應就罪刑有
    關之共犯、未遂犯、想像競合犯、牽連犯、連續犯、結合犯
    ，以及累犯加重、自首減輕暨其他法定加減原因（如身分加
    減）與加減例等一切情形，綜其全部罪刑之結果而為比較（
    最高法院九十五年五月二十三日九十五年度第八次刑庭會議
    決議參照）。經查：
（一）刑法第四十一條第一項前段關於易科罰金之規定，修正前
      規定：「犯最重本刑為五年以下有期徒刑以下之刑之罪，
      而受六個月以下有期徒刑或拘役之宣告，因身體、教育、
      職業、家庭之關係或其他正當事由，執行顯有困難者，得
      以一元以上三元以下折算一日，易科罰金」，修正後規定
      ：「犯最重本刑為五年以下有期徒刑以下之刑之罪，而受
      六個月以下有期徒刑或拘役之宣告者，得以新臺幣一千元
      、二千元或三千元折算一日，易科罰金」，比較修正前、
      後之法律，以修正前之法律較有利於被告。
（二）又被告行為後，經總統於九十五年六月十四日公布增訂之
      刑法施行法第一條之一規定：「中華民國九十四年一月七
      日刑法修正施行後，刑法分則編所定罰金之貨幣單位為新
      臺幣。九十四年一月七日刑法修法時，刑法分則編未修正
      之條文定有罰金者，自九十四年一月七日刑法修正施行後
      ，就其所定數額提高為三十倍。但七十二年六月二十六日
      至九十四年一月七日新增或修正之條文，就其所定數額提
      高為三倍」並自九十五年七月一日施行。查刑法第三百三
      十九條第一項之罪，有關罰金刑部分，依刑法施行法第一
      條之一之規定，應提高為三十倍，即新臺幣三萬元以下。
      修正前後有關罰金刑之最高額並無不同。然刑法第三十三
      條關於罰金數額之規定，由銀元一元以上，修正為新臺幣
      一千元以上。法律修增定之結果，刑法第三百三十九條第
      一項之詐欺取財罪，法定罰金刑由「銀元一千元以下罰金
      （銀元一元即新臺幣三元以上）」，提高為「新臺幣三萬
      元以下罰金（新臺幣一千元以上）」，新舊法比較結果，
      以舊法有利於行為人。
（三）九十五年七月一日修正施行之刑法第三十條固有若干文字
      之更動，將「從犯」修正為「幫助犯」，將「幫助他人犯
      罪」修正為「幫助他人實行犯罪行為」，但均不影響「幫
      助犯無獨立性，必以正犯有犯罪行為之存在，始能存在」
      之從屬性質，故不涉及罪刑實質內容之變更，無比較新舊
      法之問題，併予敘明。
（四）綜上，依整體比較之結果，以舊法對於被告較為有利，爰
      依刑法第二條第一項前段之規定，適用行為時即修正前刑
      法之相關規定及罰金罰鍰提高標準條例第一條前段、修正
      前罰金罰鍰提高標準條例第二條之規定予以處斷。
三、核被告所為，係犯修正前刑法第三十條第一項前段、第三百
    三十九條第一項之幫助詐欺取財罪，應依修正前刑法第三十
    條第二項之規定，按正犯之刑減輕之。爰審酌被告任意提供
    帳戶供詐騙集團成員使用，助長詐騙集團財產犯罪之風氣，
    所為已影響社會經濟交易安全，增加被害人尋求救濟之困難
    ，並使犯罪之追查趨於複雜及被告事後坦承犯行，被害人所
    受害之金額等一切情狀，量處如主文所示之刑，並諭知易科
    罰金之折算標準，以資懲儆。
據上論斷，依刑事訴訟法第四百五十二條、第二百七十三條之一
第一項、第二百九十九條第一項前段，刑法第二條第一項前段、
修正前刑法第三十條第一項前段、第三百三十九條第一項、第三
十條第二項、第四十一條第一項前段，罰金罰鍰提高標準條例第
一條前段、修正前罰金罰鍰提高標準條例第二條，現行法規所定
貨幣單位折算新臺幣條例第二條，判決如主文。
本案經檢察官戴文亮到庭執行職務。
中    華    民    國    九十五    年  十一  月  十七  日
                  刑事第十四庭法  官  劉煌基
以上正本證明與原本無異。
如不服本判決，應於判決送達後十日內向本院提出上訴狀（應抄
附繕本）。告訴人或被害人如對於本判決不服者，應具備理由請
求檢察官上訴，其上訴期間之計算係以檢察官收受判決正本之日
期為準。
                              書記官  陳豪達
中    華    民    國    九十五    年  十一  月  十七  日
附錄論罪法條：
中華民國刑法第339條
（普通詐欺罪）
意圖為自己或第三人不法之所有，以詐術使人將本人或第三人之
物交付者，處5年以下有期徒刑、拘役或科或併科1千元以下罰金
。
以前項方法得財產上不法之利益或使第三人得之者，亦同。
前二項之未遂犯罰之。


司法院資訊處製作；財團法人民間司法改革基金會備份。
